臺灣新北地方法院行政訴訟判決
                                      110年度交字第911號

原      告  黃鉦勝
被      告  新北市政府交通事件裁決處
                    設新北市○○區○○路○段000號2樓
代  表  人  李忠台（處長）
                    住同上
訴訟代理人  黃曉妍  律師
複代理人    高宏文  律師 
上列當事人間因交通裁決事件，原告不服被告民國110年11月25
日新北裁催字第48-CB0000000號裁決，向本院提起行政訴訟，本
院判決如下：
    主  文
一、原告之訴駁回。
二、訴訟費用新臺幣參佰元由原告負擔。
    事實及理由
一、爭訟概要：緣原告駕駛所有車牌號碼000-0000號自用小客車
    （下稱系爭汽車）於民國110年9月20日12時52分許，行經新
    北市林口區文化一路與八德路口(文化一路往桃園方向)時，
    因有「駕車行經有燈光號誌管制之交岔路口闖紅燈」之違規
    行為，經該路口固定式闖紅燈測照設備攝得違規事實，新北
    市政府警察局林口分局查證屬實，遂於110年9月28日填製新
    北市警交大字第CB0000000號舉發違反道路交通管理事件通
    知單逕行舉發，記載應到案日期為110年11月12日前，並於
    同日移送被告處理。原告於110年10月21日提出違規申訴，
    嗣經被告調查認定原告有上開違規事實，乃依道路交通管理
    處罰條例第53條第1項、第63條第1項（第3款）及違反道路
    交通管理事件統一裁罰基準表等規定，以110年11月25日新
    北裁催字第48-CB0000000號違反道路交通管理事件裁決書（
    下稱原處分），裁處原告罰鍰新臺幣（下同）2,700元，並
    記違規點數3點。原告不服，遂提起本件行政訴訟。
二、原告起訴主張及聲明：
㈠、主張要旨：
⑴、原告行經該路口時確認並無闖紅燈，且車上乘客也確認無任
    何違規，而該裁罰單位寄發之違規單據上也毫無可明顯辨別
    違規之車輛的車號，申訴回復卻回函說科技執法只要照到即
    算違規，這理由很讓守法民眾不服。
⑵、不反對用科技執法減輕警察同仁辛勞，但科技執法要清楚明
    確拍到違規事實跟車牌號碼，這件裁罰書根本看不到違規車
    輛，再來我開車那麼久從沒有違規闖紅燈，尤其現在疫情嚴
    重，我是更生人，很努力工作賺錢，現在很難賺錢，如果真
    的我違規有事證，我接受裁罰，但沒清楚照到我，就直接裁
    罰，這樣我不是很甘願。
㈡、聲明：⑴原處分撤銷。⑵訴訟費用由被告負擔。
三、被告答辯及聲明：
㈠、答辯要旨：
⑴、依原舉發單位回覆公文並參酌其檢附之路口照相機連續截圖(
    被證3、被證5)，自連續截圖(被證5)中可見系爭路口燈號於
    12時52分54秒時已亮起紅燈，此時原告車身尚未超越停止線
    ，於12時52分55至57秒時，燈號仍為紅燈，然原告並未於停
    止線後停等紅燈，仍超越停止線繼續向前行駛，自違反上開
    設置規則之規定，核其行為屬於交通部109年11月2日交路字
    第1095008804號函所定義之「闖紅燈」，應無疑義；另關於
    系爭路口設置之固定式闖紅燈照相機，原舉發單位已於網站
    公布設置位置(被證5)，符處罰條例第7條之2第2項之規定，
    舉發程序合法。
⑵、原告固於起訴狀以:「…自己未闖紅燈且車上乘客亦確認無任
    何違規…罰單無可明顯辨識車輛車號…」等語辯稱，然如上揭
    說明，原告通過系爭路口前之燈光號誌為圓形紅燈亮起，有
    系爭路口時制計畫資料(被證5)可參，而原告確實於紅燈當
    時超越停止線銜接至其他路口，其行為確實違犯處罰條例第
    53條第1項規定之「汽車駕駛人，行經有燈光號誌管制之交
    岔路口闖紅燈」，且系爭車輛之車牌號碼於採證照片(被證5
    )中清晰可見，茲可確認違規當時超越停止線者確實為原告
    所有車輛；又是否違犯交通法規應以行為當時客觀事實為認
    定基礎，而非行為人之主觀判斷，原告既自述一向守法且為
    合法考領駕照之人，自應對紅燈號誌亮起時不得繼續強行通
    過之規定具一定基本認知，苟其仍於當時決意通過路口，即
    應自己為之違規行為負責，原告主張均僅為開脫之詞，並不
    影響其行為違規屬實之認定，被告據此作成裁罰處分，洵屬
    合法，處分應予維持。
⑶、原告既為合法考領汽車駕駛執照之人，有汽車車籍查詢資料
    及駕駛人基本資料為憑（被證7），其對上述規定應知之甚
    詳，並應確實遵守。是原告前揭所述，無非單方所執之詞，
    委無足取。
㈡、聲明：⑴原告之訴駁回。⑵訴訟費用由原告負擔。
四、爭點：
㈠、原告於上開時、地駕駛系爭汽車，是否有闖紅燈違規行為？
㈡、本件違規採證照片是否得清晰辨識違規車號？
㈢、原告從未闖紅燈違規，得否作為減免裁罰之事由？
五、本院的判斷：
㈠、前提事實：爭訟概要欄所載之事實，除上開爭點外，其餘事
    實業為原告所不爭執，且有新北市警交大字第CB0000000號
    舉發違反道路交通管理事件通知單、移送證明及送達證書、
    原告申訴書、新北市政府警察局林口分局110年10月27日新
    北警林交字第1105247121號函、新北裁催字第48-CB0000000
    號違反道路交通管理事件裁決書及送達證書、新北市政府警
    察局林口分局111年1月14日新北警林交字第1115371729號函
    、固定式闖紅燈及測速照相地點之網站公布資料、違規連續
    採證照片、路口時相圖含車輛行徑、新北市政府警察局林口
    分局111年2月7日新北警林交字第1115373641號函、汽車車
    籍查詢資料及駕駛人基本資料、違規連續採證照片（見本院
    卷第47頁至第73頁、第93頁至第95頁）附卷可憑，自堪認定
    。
㈡、應適用之法令：
⑴、道路交通安全規則第2 條第1 項第1 款：
    本規則用詞，定義如下：一、汽車：指在道路上不依軌道或
    電力架線而以原動機行駛之車輛（包括機車）。
⑵、道路交通安全規則第102 條第1 項第1 款：
    汽車行駛至交岔路口，其行進、轉彎，應依下列規定：一、
    應遵守燈光號誌或交通指揮人員之指揮，遇有交通指揮人員
    指揮與燈光號誌並用時，以交通指揮人員之指揮為準。
⑶、道路交通標誌標線號誌設置規則第206 條第5 款第1 目：
    行車管制號誌各燈號顯示之意義如左：五、圓形紅燈（一）
    車輛面對圓形紅燈表示禁止通行，不得超越停止線或進入路
    口。
⑷、道路交通管理處罰條例第3 條第8 款：
    本條例用詞，定義如下：八、車輛：指非依軌道電力架設，
    而以原動機行駛之汽車（包括機車）、慢車及其他行駛於道
    路之動力車輛。
⑸、修正前道路交通管理處罰條例第7 條之2 第1 項第7 款、第2
     項本文、第4 項：
    汽車駕駛人之行為有下列情形之一，當場不能或不宜攔截製
    單舉發者，得逕行舉發：七、經以科學儀器取得證據資料證
    明其行為違規。
    前項第七款之科學儀器應採固定式，並定期於網站公布其設
    置地點。
    第一項逕行舉發，應記明車輛牌照號碼、車型等可資辨明之
    資料，以汽車所有人為被通知人製單舉發。
⑹、道路交通管理處罰條例第53條第1 項：
    汽車駕駛人，行經有燈光號誌管制之交岔路口闖紅燈者，處
    新臺幣1,800 元以上5,400 元以下罰鍰。
⑺、道路交通管理處罰條例第63條第1 項第3 款：
    汽車駕駛人有下列各款所列條款之一者，除依原條款處罰鍰
    外，並予記點：三、有第四十三條、第五十三條或第五十四
    條情形之一者，各記違規點數三點。
⑻、道路交通管理處罰條例第85條第4 項：
    依本條例規定逕行舉發或同時併處罰其他人之案件，推定受
    逕行舉發人或該其他人有過失。
⑼、按「本細則依道路交通管理處罰條例第九十二條第四項規定
    訂定之。」、「處理違反道路交通管理事件之程序及統一裁
    罰基準，依本細則之規定辦理。前項統一裁罰基準，如附件
    違反道路交通管理事件統一裁罰基準表。」，違反道路交通
    管理事件統一裁罰基準及處理細則第1 條、第2條 第1 項、
    第2 項分別亦有明定，是違反道路交通管理事件統一裁罰基
    準及處理細則即係基於法律之授權所訂定，而該處理違反道
    路交通管理事件之統一裁罰基準（即「違反道路交通管理事
    件統一裁罰基準表」）已考量「違反事件」、「法條依據」
    、「法定罰鍰額度或其他處罰」、「違規車種類別或違規情
    節」、「期限內繳納或到案聽候裁決者」、「逾越應到案期
    限30日內，繳納罰鍰或到案聽候裁決者」、「逾越應到案期
    限30日以上60日以內，繳納罰鍰或到案聽候裁決者」、「逾
    越應到案期限60日以上，繳納罰鍰或逕行裁決處罰者」等因
    素，作為裁量之標準，並未違反授權之目的及裁量權之本質
    ，是其不僅直接對外發生效力，且被告亦應受其拘束而適用
    之。
㈢、本件原告主張略以：「我是更生人，很努力工作賺錢，現在
    疫情嚴重很難賺錢，如果真的我違規有事證，我接受裁罰，
    但我及乘客確認當時並無闖紅燈；我不反對科技執法，但違
    規採證照片無法清晰辨識違規車號；我開車那麼久從沒有違
    規闖紅燈。」等語；惟查：
⑴、依前揭新北市政府警察局林口分局111年1月14日新北警林交
    字第1115371729號函復說明（見本院卷第61頁）本件係固定
    式照相桿採證取締（科技執法），並提出固定式闖紅燈及測
    速照相地點之網站公布資料佐證（見本院卷第63、64頁），
    而顯示權責機關於「林口區文化一路與八德路口（林口41A
    匝道往八德路方向）」設置固定式照相桿執行「闖紅燈、路
    口未保持淨空」之取締項目，即確已符合前揭修正前道路交
    通管理處罰條例第7條之2第1項第7款、第2項本文之規定，
    自得以該固定式照相桿所攝得車輛闖紅燈經過之畫面，作為
    逕行舉發之合法依據。
⑵、又依前揭違規連續採證照片（見本院卷第65頁），而經本院
    於言詞辯論期日鍵入新北市政府警察局林口分局111年1月14
    日新北警林交字第1115371729號函文（見本院卷第61頁）內
    之網址，當庭上網下載附件違規照片之電子檔後，勘驗結果
    明顯可知即為前揭違規連續採證照片，且將其當庭放大提示
    予原告閱覽（僅為畫面之單純放大呈現而未另執行軟體辨識
    功能），即可清晰看到本件固定式照相桿所攝得車輛之車號
    為「AGM-8273」（見本院卷第91頁），亦經本院另輸出畫面
    （即前揭相同之違規連續採證照片）存卷足憑（見本院卷第
    93、95頁），則依前揭照片之內容所示，於110年9月20日12
    時52分54秒時，系爭汽車仍行駛於停止線後方，其行向號誌
    已顯示為紅燈而禁止車輛進入路口，嗣於55秒仍為紅燈時，
    系爭汽車已通過停止線而行駛至路口內，並於56秒、57秒仍
    為紅燈時，系爭汽車持續於路口內前行之行駛經過，事臻明
    確，足見原告於上開時、地，駕駛系爭汽車，確有闖紅燈之
    違規事實無訛，則被告據之乃以原處分裁罰原告，於法洵無
    違誤。
⑶、末以，本件原告駕車而闖紅燈違規屬實，已如前述。審諸原
    告汽車駕駛人駕車行駛於道路上，本即應時時處於謹慎、理
    性之駕駛狀態，並負其交通違規之行政處罰責任；亦即，依
    當時行向號誌經黃燈（3秒）已變換為紅燈（見本院卷第68
    頁之時制計畫）而原告駕車仍行駛於停止線後方，詎其殊未
    注意確認，即超越停止線進入路口，核上述情節，洵屬具有
    過失之可責性條件甚明，自難以乘客是否確認並無違規或其
    未曾遭裁罰闖紅燈等情詞，據為本件闖紅燈具有正當化事由
    之論據，要無疑義。
六、本件判決基礎已臻明確，兩造其餘攻擊防禦方法及訴訟資料
    ，經本院審核後，或與本案爭點無涉，或對於本件判決結果
    不生影響，爰毋庸一一再加論述，併予敘明。
七、結論：原處分並無違誤，原告訴請撤銷為無理由，應予駁回
    ，本件第一審裁判費新臺幣300元，應由敗訴之原告負擔，
    所以確定如主文第2項所示。
八、依行政訴訟法第195條第1項後段、第236條、第98條第1項前
    段、第237條之8第1項、第237條之9第1項，判決如主文。
中    華    民    國   111    年    5     月    18    日
                  行政訴訟庭  法  官  陳伯厚
一、上為正本係照原本作成。
二、如不服本判決，應於判決送達後20日內，向本院提出上訴狀
    ，上訴狀並應記載上訴理由，表明關於原判決所違背之法令
    及其具體內容或依訴訟資料可認為原判決有違背法令之具體
    事實，並繳納上訴費新臺幣750元。其未表明上訴理由者，
    應於提出上訴後20日內向本院補提理由書（上訴狀及上訴理
    由書均須按他造人數附繕本），如逾期未提出上訴理由書者
    ，本院毋庸再命補正，由本院逕以裁定駁回上訴。
　　　　　　　　　　　　　　　書記官  陳柔吟 
中　　華　　民　　國　　111 　年　　5 　　月　　19　　日